【裁判字號】    97,金訴,18
【裁判日期】    980220
【裁判案由】    違反期貨交易法
【裁判全文】
臺灣臺北地方法院刑事判決              97年度金訴字第18號
公  訴  人  臺灣臺北地方法院檢察署檢察官
被      告  甲○○
上列被告因違反期貨交易法案件，經檢察官提起公訴（97年度偵
字第17073號），本院合議庭依被告於準備程序進行中為有罪陳
述，裁定由受命法官獨任進行簡式審判程序審理，判決如下：
    主  文
甲○○共同違反非期貨商不得經營期貨交易業務之規定，處有期
徒刑陸月。緩刑貳年，並應向公庫支付新臺幣伍萬元。華泰商業
銀行永吉分行0000000000000號帳戶存摺壹本沒收。
    事  實
一、甲○○明知「力盟投顧公司」（下稱力盟公司）非屬經財政
    部金融監督管理委員會（下稱金管會）核准經營期貨業務之
    期貨商，不得經營期貨交易業務，竟於民國96年3月間起至9
    7年2月中旬止，以臺北市○○區○○路326巷21號5樓住處作
    為營業場所，並以月薪新臺幣（下同）2至3萬元，雇用具犯
    意聯絡姓名年籍均不詳「黃湘蘭」、「安琪」成年女子於上
    址從事看盤、接受客戶電話下單、抄錄客戶下單口數、金額
    等工作，而共同違法經營以臺灣期貨交易所發行之加權股價
    指數期貨（即臺股期貨指數）為標的之期貨交易業務。其交
    易方式為：由客戶指定欲下注之臺股期貨指數之特定時點，
    以「口」為單位，每點漲跌以200元計算盈虧，依交易當日
    收盤點數決定盈虧，俟收盤後依下單口數加乘結算盈虧金額
    ，且以甲○○所有之華泰商業銀行永吉分行0000000000000
    號帳戶為轉帳、匯款帳戶，以此方式共同非法經營期貨自營
    業務。
二、案經法務部調查局北部地區機動工作組報請臺灣臺北地方法
    院檢察署檢察官偵查起訴，嗣甲○○於準備程序中就犯罪事
    實為有罪陳述，經本院合議庭裁定依簡式審判程序審理。
    理  由
一、訊據被告甲○○就上開犯罪事實坦承不諱，核與證人即力盟
    公司客戶游祈明、陳家和、周秀娟所證於該公司下單交易各
    情相符，復有華泰商業銀行97年8月22日（97）華泰總永吉
    字第07043號函檢附被告甲○○0000000000000號帳戶開戶及
    存款往來明細資料附卷為憑，足認被告自白與事實相符，應
    堪採信。本案事證明確，被告犯行洵堪認定，應依法論科。
二、按期貨交易法第3條第1項規定，期貨交易係指依國內外期貨
    交易所或其他期貨市場之規則與實務，從事衍生自商品、貨
    幣、有價證券、利率、指數或其他利益之期貨契約、選擇權
    契約、期貨選擇權契約及槓桿保證金契約。其中所稱「依其
    他期貨市場之規則或實務」，係指於營業場所（店頭市場）
    進行之交易。所稱「期貨契約」，依同條項第1款規定，係
    指當事人約定，於未來特定期間，依特定價格及數量等交易
    條件買賣約定標的物，或於到期前或到期時結算差價之契約
    （如：金管會依期貨交易法第5條規定公告之臺灣證券交易
    所發行量加權股價指數期貨契約等，其契約規格已登載於臺
    灣期貨交易所股份有限公司網站之「商品」專區），故期貨
    交易法所規範之期貨交易，涵蓋集中交易市場及店頭市場、
    合法及非法業者所從事之任何衍生性商品交易。次按，期貨
    交易法第56條第1項所稱期貨商經營之期貨交易業務，依期
    貨商設置標準第8條第1項規定，包括期貨經紀業務及期貨自
    營業務等2種。若從事接受客戶之委託，為客戶辦理開戶，
    並以客戶名義，依客戶所委託內容執行期貨交易者，係屬經
    營期貨經紀業務；若以自己之名義，並為自己之計算而自為
    期貨交易之一方者，則屬經營期貨自營業務。本案力盟公司
    並未向金管會申請經營期貨經紀業務、期貨自營業務，故該
    會並未核准該公司得經營上開業務。被告以臺灣期貨交易所
    指數之漲跌為標的，且每點漲跌以200元計算盈虧，以交易
    當日收盤點數決定盈虧，俟收盤後依下單口數加乘結算盈虧
    金額，其行為係屬期貨交易法第112條所規範之地下期貨交
    易範疇。又期貨交易屬高風險財務槓桿工具，為管理交易風
    險，確保履約能力，對於受客戶高度信賴之期貨交易經營商
    ，其成立採取「許可主義」，即須有一定資本以上、負責人
    及業務員均須具一定資格，亦須取得合格之證照始得成立；
    其分支機構亦須具備一定條件，經主管機關許可始得設立，
    此觀期貨交易法第56條規定甚明。若未擁有合法期貨商執照
    ，從事期貨交易業務，即為法所不許。而同法第112條第3款
    所定擅自「經營期貨交易業務」，係指未經許可，反覆從事
    期貨交易行為為目的之社會活動者而言。而「股市是經濟的
    櫥窗」，此未經許可，擅自經營之地下期貨，與合法期貨固
    均含有高度射倖性，惟非所有射倖性行為皆歸類為賭博。地
    下期貨與合法之臺指期貨交易，固均以指數變化決定輸贏，
    同樣依數字決算勝敗，未有實物交易。惟期貨交易所開設臺
    指期貨交易之目的，在於提供市場參與者預測未來經濟發展
    趨勢，而能預作避險或套利，看多或看空乃繫於參與者之眼
    光，不純然依靠機率，不能與擲骰子或玩麻將相類比，故勝
    敗有時固決定於運氣，然此祇能說明期貨交易帶有些微賭博
    、投機成分存在，絕非全然係賭博。況查地下期貨之違法性
    ，在於可能影響正常期貨交易，吸納期貨市場眾多資金，使
    正常期貨規模萎靡不振，減少政府之期貨交易稅收，更可能
    導致股市異常暴漲暴跌。此與賭博罪重在維護社會善良風氣
    所保護之法益迥異，是此類地下期貨經濟行為自不能以賭博
    罪論擬替代，有最高法院96年度臺上字第1675號判決可資參
    照。
三、核被告所為，係違反期貨交易法第56條第1項不得經營期貨
    交易業務之規定，而犯同法第112條第3款之罪。又期貨交易
    法第56條第1項之「經營期貨交易業務」，所謂「業務」，
    係指以反覆經營期貨交易行為為目的之社會活動者而言，性
    質上本即包含繼續多次經營期貨之交易行為，為「營業犯」
    性質之包括一罪，僅論以一罪。被告與「黃湘蘭」、「安琪
    」間有犯意聯絡及行為分擔，應論以共同正犯。爰審酌被告
    並無前科，有臺灣高等法院被告前案紀錄表在卷為證，素行
    尚可；惟地下期貨因免繳保證金及免徵期貨交易稅，吸引大
    眾捨棄合法期貨管道，轉向地下期貨下單，妨害合法期貨發
    展，而影響金融秩序；惟坦承犯行，犯後態度良好，兼衡其
    犯行持續期間久暫與犯罪動機、目的、手段、智識程度、生
    活狀況等一切情狀，量處如主文所示之刑。又被告未曾因故
    意犯罪受有期徒刑以上刑之宣告，有上開前案紀錄表在卷可
    按，且坦承犯行，依其智識程度，諒經此偵審程序當知警惕
    ，信無再犯之虞，所宣告之刑以暫不執行為適當，依刑法第
    74條第1項第1款規定宣告緩刑2年，然其所為危害金融秩序
    ，自以命履行一定負擔為宜，爰併依刑法第74條第2項第4款
    規定，命向公庫支付如主文所示金額。未扣案被告所有供犯
    罪所用華泰商業銀行永吉分行0000000000000號帳戶存摺1本
    ，業據其供認明確，因無證據證明其已滅失，仍依刑法第38
    條第1項第2款宣告沒收。
據上論斷，應依刑事訴訟法第273條之1第1項、第299條第1項前
段，期貨交易法第112條第3款，刑法第11條前段、第28條、第74
條第1項第1款、第2項第4款、第38條第1項第2款，判決如主文。
本案經檢察官郭騰月到庭執行職務。
中    華    民    國    98    年    2     月    20    日
                    臺灣臺北地方法院刑事第14庭
                              法  官  陳琪媛
以上正本證明與原本無異。
如不服本判決應於收受送達後10日內向本院提出上訴書狀，並應
敘述具體理由；其未敘述上訴理由者，應於上訴期間屆滿後20日
內向本院補提理由書（圴須按他造當事人之人數附繕本）「切勿
逕送上級法院」。
                              書記官  陳豪達
中    華    民    國    98    年    2     月    20    日
附錄法條全文：
期貨交易法第112條
有下列情事之一者，處七年以下有期徒刑，得併科新臺幣三百萬
元以下罰金：
一、未經許可，擅自經營期貨交易所或期貨交易所業務者。
二、未經許可，擅自經營期貨結算機構者。
三、違反第五十六條第一項之規定者。
四、未經許可，擅自經營槓桿交易商者。
五、未經許可，擅自經營期貨信託事業、期貨經理事業、期貨顧
    問事業或其他期貨服務事業者。
六、期貨信託事業違反第八十四條第一項規定募集期貨信託基金
    者。
七、違反第一百零六條、第一百零七條或第一百零八條第一項之
    規定者。


司法院資訊處製作；財團法人民間司法改革基金會備份。
